臺灣高雄地方法院刑事判決　　　　　　110年度審訴字第811號
公　訴　人　臺灣高雄地方檢察署檢察官
被　　　告　林裕峰



上列被告因偽造文書等案件，經檢察官提起公訴（110年度偵字
第23860號、110年度偵字第24013號），被告於本院準備程序為
有罪之陳述，經受命法官告知簡式審判程序之旨，聽取檢察官、
被告之意見後，本院合議庭裁定由受命法官依簡式審判程序獨任
審理，判決如下：
    主  文
林裕峰犯如附表所示之罪，各處如附表「宣告刑」欄所示之刑（
含沒收、追徵）。不得易科罰金之刑部分，應執行有期徒刑壹年
拾月。
    事  實
一、林裕峰係瑋勝開發股份有限公司（即住商實業股份有限公司
    高雄大同自立加盟店，下稱瑋勝公司）之業務，負責仲介房
    地產買賣及代標法拍屋之業務，並代為收取仲介費用，為替
    住商不動產處理事務之人。詎林裕峰因個人債務，竟意圖為
    自己不法之所有，並基於詐欺、行使偽造公文書、行使偽造
    私文書之犯意，分別為下列行為：
（一）林裕峰明知其無代為仲介買賣址設高雄市○○區○○○街
      000號14樓房屋之真意，於民國110年2月26日前某日，得
      知楊伊晴喜歡上開物件，遂自瑋勝公司取得已蓋有加盟店
      大小章、編號：924431號之空白買賣議價委託書、確認書
      後，在高雄市○○區○○路000號統一超商，向楊伊晴佯
      稱：可代為向本件房屋屋主出價云云，致楊伊晴陷於錯誤
      ，於同日交付斡旋金新臺幣（下同）50萬元、保證金10萬
      元，林裕峰為取信楊伊晴，並與楊伊晴簽立本件房屋之買
      賣議價委託書、確認書，及交付其於不詳時地所偽造「黃
      寶桂」簽名2枚及印文5枚之「現金簽收單」之私文書，供
      楊伊晴收執，致生損害於「黃寶桂」及住商不動產。林裕
      峰取得該60萬元後，旋即用以代償其積欠之個人債務。嗣
      因林裕峰久無締約之消息，楊伊晴向瑋勝公司查證，始悉
      受騙。
（二）林裕峰明知其無代為投標坐落於高雄市○○區○○段0000
      ○00地號土地及其上房屋（門牌號碼：高雄市○○區○○
      ○路00巷00弄0號）之真意，竟於110年3月30日，在高雄
      市○○區○○路00號全家超商，向魏常祐佯稱：可代為投
      標云云，致魏常祐陷於錯誤，於同日簽訂委託法院標購房
      地契約書，約定以其父親魏見誠名義投標上開房地，並交
      付面額68萬元、支票號碼為B0000000號之支票1紙予林裕
      峰，林裕峰為取信魏常祐，並交付其於不詳時間，在其位
      於高雄市○○區○○路00巷00號6樓居所偽造、蓋有「書
      記官郭碧珠」公印2枚、「司法事務官劉大偉」公印1枚之
      臺灣高雄地方法院民事強制案款臨時收據予魏常祐，而行
      使之，另於不詳時間，以LINE通訊軟體傳送其於不詳時間
      ，在其位於高雄市○○區○○路00巷00號6樓居所偽造、
      蓋有臺灣高雄地方法院大印之臺灣高雄地方法院執行命令
      （109年司執維字第63937<一>號）予魏常祐收執。嗣林裕
      峰向魏常祐謊稱已得標，欲收取尾款，魏常祐向上開法院
      查詢，得知尚未開標，並向瑋勝公司詢問始悉受騙。
（三）林裕峰明知其無代為投標坐落於高雄市○鎮區○○段000
      0000地號土地及其上房屋（門牌號碼：高雄市○鎮區○○
      路0巷0號）之真意，竟於110年3月17日，在不詳地點，向
      劉淑貞佯稱：可代為投標云云，致劉淑貞陷於錯誤，同意
      以其女賈喬涵名義，委由林裕峰代標上開房地，陸續交付
      面額60萬元、200萬元之支票各1紙予林裕峰，林裕峰為取
      信劉淑貞，並交付其於不詳時間，在其位於高雄市○○區
      ○○路00巷00號6樓居所、偽造蓋有「書記官郭碧珠」公
      印1枚之臺灣高雄地方法院收款通知及蓋有「書記官郭碧
      珠」公印2枚、「司法事務官劉大偉」公印1枚之臺灣高雄
      地方法院民事強制案款臨時收據予劉淑貞，而行使之。嗣
      林裕峰謊稱已得標，卻久未交付權利移轉證明，劉淑貞向
      瑋勝公司查證，始悉受騙。
（四）林裕峰明知其無代為投標坐落於高雄市○鎮區○○段○○
      段000000000地號土地及其上房屋（門牌號碼：高雄市○
      鎮區○道○街00號）之真意，緣侯靜香與林宏興前為夫妻
      ，侯靜香上網見林裕峰在好屋網網站有貼代標上開房地之
      資料，侯靜香遂委託林宏興代為與林裕峰聯絡，並處理購
      屋適宜，林裕峰竟於110年3月16日，在高雄市○鎮區○道
      ○街00號外，向林宏興與侯靜香佯稱：可代為投標云云，
      致林宏興與侯靜香陷於錯誤，陸續交付面額180萬元、120
      萬元之支票各1紙及現金9萬元予林裕峰，林裕峰為取信侯
      靜香與林宏興，並交付其於不詳時間，在其位於高雄市○
      ○區○○路00巷00號6樓居所、偽造蓋有「書記官郭碧珠
      」公印1枚之臺灣高雄地方法院收款通知及蓋有「書記官
      郭碧珠」公印2枚、「司法事務官劉大偉」公印1枚之臺灣
      高雄地方法院民事強制案款臨時收據、蓋有臺灣高雄地方
      法院大印之臺灣高雄地方法院執行命令（109年司執逸字
      第33751號）、蓋有「高雄市政府地政局前鎮地政事務所
      」關防及「主任李浚昌」印章之土地所有權狀、建物所有
      權狀予林宏興，而行使之。嗣林裕峰謊稱已得標，卻久未
      交付權利移轉證明，林宏興向高雄地方法院查證，始悉受
      騙報警處理，並扣得「高雄市政府地政局前鎮地政事務所
      」關防印章，及「主任李浚昌」印章各1枚。
二、案經瑋勝公司代表人林鴻章、侯靜香、林宏興告訴由臺灣高
    雄地方檢察署檢察官偵查起訴。
    理  由
一、本件被告林裕峰所犯均係死刑、無期徒刑、最輕本刑為3年
    以上有期徒刑以外之罪，其於準備程序進行中就被訴事實為
    有罪之陳述，經受命法官告知簡式審判程序之旨，並聽取當
    事人之意見後，本院合議庭認無不得或不宜改依簡式審判程
    序進行之情形，爰依刑事訴訟法第273條之1第1項、第284條
    之1規定，裁定由受命法官獨任進行簡式審判程序。是本件
    證據調查依刑事訴訟法第273條之2規定，不受同法第159條
    第1項、第161條之2、第161條之3、第163條之1及第164條至
    170條規定之限制，合先敘明。
二、上開犯罪事實，業據被告林裕峰於警詢（警卷第4至9頁、偵
    卷第7至11頁）、偵訊（他卷第149至151頁），及本院審理
    時（審訴卷第41、57、65頁）均坦承不諱，核與證人即告訴
    人代表人林鴻章於偵訊（他卷第137至139頁）、證人楊伊晴
    於警詢（警卷第19至20頁）、證人魏常祐於警詢（警卷第15
    至17頁）、偵訊（他卷第107至108頁）、證人即告訴人侯靜
    香於警詢（偵卷第13至14頁）、證人即告訴人林宏興於警詢
    （偵卷第15至18頁）之證述，均參核相符；且有證人劉淑貞
    陳述狀1紙（他卷第91頁）、「買賣議價委託書」、「現金
    簽收單」、「委託法院標購房地契約書」、「臺灣高雄地方
    法院執行命令」、「臺灣高雄地方法院收款通知」、和解書
    、「臺灣高雄地方法院民事強制案款收款通知、臨時收據」
    、現金簽收單（9萬元）、土地所有權狀、建物所有權狀各1
    份、切結書2紙（警卷第39至44頁，他卷第11、13、17、19
    、21、27、95、97頁，偵卷第33、35至37、39、41、43、45
    頁）、搜索扣押筆錄、扣押物品目錄表、扣押物品清單各1
    份（偵卷第19至20、21、73頁）、證人劉淑貞提供之LIN E
    對話截圖1份（他卷第31至47、93頁）在卷可稽；並有「高
    雄市政府地政局前鎮地政事務所」關防印章，及「主任李浚
    昌」印章各1枚扣案，可資佐證。足認被告前揭任意性自白
    ，核與卷內積極事證，均參核相符，堪以採認。是本案事證
    明確，被告上開犯行，堪以認定，均應依法論科。
三、論罪科刑
（一）核被告如事實一（一）所為，係犯刑法第216條、第210條
      之行使偽造私文書罪、同法第339條第1項之詐欺取財罪；
      如事實一（二）、（三）、（四）所為，均係犯刑法第21
      6條、第211條之行使偽造公文書罪、同法第339條第1項之
      詐欺取財罪。被告上開偽造印章、印文、署名之行為，均
      係偽造公文書、私文書之階段行為；偽造公文書、私文書
      之低度行為，均為其行使偽造公文書、私文書之高度行為
      所吸收，均不另論罪。再被告於事實一（一）偽造虛偽不
      實之現金簽收單，交予楊伊晴而施行詐術之行為，係以一
      行為同時觸犯行使偽造私文書、詐欺取財二罪名，為想像
      競合犯，依刑法第55條前段之規定，從一重之行使偽造私
      文書罪處斷。又被告於事實一（二）、（三）、（四）偽
      造虛偽不實之臺灣高雄地方法院收款通知、民事強制案款
      臨時收據、執行命令、土地所有權狀、建物所有權狀，交
      予魏常祐、劉淑貞、林宏興而施行詐術之行為，均係以一
      行為同時觸犯行使偽造公文書、詐欺取財二罪名，為想像
      競合犯，均應依刑法第55條前段之規定，各從一重之行使
      偽造公文書罪處斷。被告所犯上開4罪間，犯意各別、時
      地有異、手段有別，應論以數罪併罰之。
（二）爰以行為人之責任為基礎，審酌被告正值壯年，智識程度
      非低，非無謀生能力，不思循正當管道獲取財物，竟因個
      人債務，分別為附表編號1至4所示之詐欺犯行，致告訴人
      林宏興等人受有財產上之損失，所為應予非難；惟念其犯
      後始終坦承犯行，且與編號1被害人楊伊晴達成和解，並
      已賠償60萬元，有和解書1份在卷可稽（他卷第27頁），
      就此部分損失略獲補償；就編號2、3、4，被告尚未與被
      害人和解或賠償；兼衡被告自陳教育程度高職畢業，入所
      前從事不動產業務員，一個月收入約3至5萬元，未婚，有
      一個小孩，現在4個月，由女朋友照顧等智識、家庭及經
      濟狀況（審訴卷第67頁）等個人責任基礎，暨其犯罪之動
      機、目的、手段、所生損害等一切情狀，分別量處如附表
      主文欄（含沒收、追徵）所示之刑；並考量檢察官具體求
      刑就編號1處3月、編號2至4均各處1年8月，被告則求處輕
      刑等情，且斟酌被告犯案持續期間非長（110年2月26日至
      3月30日間）、所犯罪質相同或相近、對被害人所生損害
      等因素，依法定其應執行之刑，如主文所示；就附表編號
      1之罪，並諭知如易科罰金之折算標準。
四、沒收部分說明
（一）按犯罪所得，屬於犯罪行為人者，沒收之。前二項之沒收
      ，於全部或一部不能沒收或不宜執行沒收時，追徵其價額
      ，刑法第38條之1第1項前段、第3項定有明文。又宣告多
      數沒收者，併執行之。刑法第40條之2第1項亦有明定。
（二）被告如事實一（二）獲價金68萬元、如事實一（三）獲價
      金260萬元、如事實一（四）獲價金309萬元，均為被告之
      不法所得，雖未扣案，爰依上開規定宣告沒收，於全部或
      一部不能沒收或不宜執行沒收時，追徵其價額。至被告如
      事實一（一）所獲價金60萬元，業與被害人楊伊晴達成和
      解，並已全數返還，有和解書1份在卷可參（他卷第27頁
      ），並據被告於本院審理時供述在卷（審訴卷第41頁），
      依刑法第38條之1第5項規定，爰不予宣告沒收。
（三）本件被告偽造之私文書及公文書，均已交付予被害人楊伊
      晴等人，均非屬被告所有之物，不得為沒收之諭知。惟按
      偽造之印章、印文或署押，不問屬於犯人與否，沒收之，
      刑法第219條定有明文，此屬同法第38條第2項但書所稱之
      特別規定，自應優先適用。經查：被告如事實一（一）之
      現金簽收單上，偽造黃寶桂之簽名2枚及印文5枚；如事實
      一（二）於偽造之臺灣高雄地方法院民事強制案款臨時收
      據上蓋有「書記官郭碧珠」公印2枚、「司法事務官劉大
      偉」公印1枚、於偽造之臺灣高雄地方法院執行命令（109
      年司執維字第63937〈一〉號）蓋有「臺灣高雄地方法院
      」大印1枚；如事實一（三）於偽造之臺灣高雄地方法院
      收款通知上蓋有「書記官郭碧珠」公印1枚、於偽造之臺
      灣高雄地方法院民事強制案款臨時收據上蓋有「書記官郭
      碧珠」公印2枚、「司法事務官劉大偉」公印1枚、「臺灣
      高雄地方法院」大印壹枚；如事實一（四）偽造之臺灣高
      雄地方法院收款通知上蓋有「書記官郭碧珠」公印1枚、
      於偽造之臺灣高雄地方法院民事強制案款臨時收據上蓋有
      「書記官郭碧珠」公印2枚、「司法事務官劉大偉」公印1
      枚、於偽造之臺灣高雄地方法院執行命令（109年司執字
      第33751號）蓋有「臺灣高雄地方法院」大印1枚、於偽造
      之土地所有權狀、建物所有權狀蓋有「主任李浚昌」及「
      高雄市政府地政局前鎮地政事務所」關防各2枚，均屬偽
      造之署押、印文，不問屬於犯人與否，應依上開規定宣告
      均沒收。又扣案之「高雄市政府地政局前鎮地政事務所」
      關防印章、「主任李浚昌」印章各1枚，均沒收。至被告
      偽刻「黃寶桂」、「書記官郭碧珠」、「司法事務官劉大
      偉」、「臺灣高雄地方法院」印章各1枚均未扣案，然無
      證據證明業已滅失，應依上開規定，併宣告均沒收。且宣
      告多數沒收，依刑法第40條之2第1項規定，併執行之。
據上論斷，應依刑事訴訟法第273條之1第1項、第284條之1、第2
99條第1項前段，刑法第216條、第210條、第211條、第339條第1
項、第55條前段、第51條第5款、第41條第1項前段、第38條之1
第1項前段、第3項、第219條、第40條之2第1項，刑法施行法第1
條之1第1項，判決如主文。
本案經檢察官盧葆清提起公訴，檢察官吳協展到庭執行職務。
中    華    民    國   111    年    1     月    24    日
                  刑事第五庭    法  官  李昆南
以上正本證明與原本無異。
如不服本判決應於收受送達後20日內向本院提出上訴書狀，並應
敘述具體理由；如未敘述上訴理由者，應於上訴期間屆滿後20日
內向本院補提理由書（均須按他造當事人之人數附繕本）「切勿
逕送上級法院」。
因疫情而遲誤不變期間，得向法院聲請回復原狀。
中    華    民    國   111    年    1     月    24    日
                                書記官  鄭仕暘
附錄本判決論罪科刑法條：
中華民國刑法第210條
偽造、變造私文書，足以生損害於公眾或他人者，處 5 年以下
有期徒刑。
中華民國刑法第211條
偽造、變造公文書，足以生損害於公眾或他人者，處1年以上7年
以下有期徒刑。
中華民國刑法第216條
行使第210條至第215條之文書者，依偽造、變造文書或登載不實
事項或使登載不實事項之規定處斷。
中華民國刑法第339條
意圖為自己或第三人不法之所有，以詐術使人將本人或第三人之
物交付者，處5年以下有期徒刑、拘役或科或併科50萬元以下罰
金。
以前項方法得財產上不法之利益或使第三人得之者，亦同。
前二項之未遂犯罰之。
附表:
┌──┬─────┬──────────────────────────────┐
│編號│犯罪事實  │宣告刑（含沒收、追徵）                                      │
├──┼─────┼────────────┬─────────────────┤
│ 1  │如事實欄一│林裕峰犯行使偽造私文書罪│未扣案之「黃寶桂」印章壹枚沒收。偽│
│    │㈠所示    │，處有期徒刑肆月，如易科│造之「黃寶桂」簽名貳枚及印文伍枚均│
│    │          │罰金，以新臺幣壹仟元折算│沒收。                            │
│    │          │壹日。                  │                                  │
├──┼─────┼────────────┼─────────────────┤
│ 2  │如事實欄一│林裕峰犯行使偽造公文書罪│未扣案之「書記官郭碧珠」、「司法事│
│    │㈡所示    │，處有期徒刑拾月。      │務官劉大偉」、「臺灣高雄地方法院」│
│    │          │                        │印章各壹枚均沒收。偽造之「書記官郭│
│    │          │                        │碧珠」公印貳枚、「司法事務官劉大偉│
│    │          │                        │」公印壹枚及「臺灣高雄地方法院」大│
│    │          │                        │印壹枚均沒收。未扣案之犯罪所得新臺│
│    │          │                        │幣陸拾捌萬元沒收，於全部或一部不能│
│    │          │                        │沒收或不宜執行沒收時，追徵其價額。│
├──┼─────┼────────────┼─────────────────┤
│ 3  │如事實欄一│林裕峰犯行使偽造公文書罪│偽造之「書記官郭碧珠」公印共參枚、│
│    │㈢所示    │，處有期徒刑壹年貳月。  │「司法事務官劉大偉」公印壹枚及「臺│
│    │          │                        │灣高雄地方法院」大印壹枚均沒收。未│
│    │          │                        │扣案之犯罪所得新臺幣貳佰陸拾萬元沒│
│    │          │                        │收，於全部或一部不能沒收或不宜執行│
│    │          │                        │沒收時，追徵其價額。              │
├──┼─────┼────────────┼─────────────────┤
│ 4  │如事實欄一│林裕峰犯行使偽造公文書罪│扣案之「高雄市政府地政局前鎮地政事│
│    │㈣所示    │，處有期徒刑壹年肆月。  │務所」關防印章及「主任李浚昌」印章│
│    │          │                        │各壹枚均沒收。偽造之「書記官郭碧珠│
│    │          │                        │」公印共參枚、「司法事務官劉大偉」│
│    │          │                        │公印壹枚、「臺灣高雄地方法院」大印│
│    │          │                        │壹枚、「高雄市政府地政局前鎮地政事│
│    │          │                        │務所」關防貳枚及「主任李浚昌」印文│
│    │          │                        │貳枚均沒收。未扣案之犯罪所得新臺幣│
│    │          │                        │參佰零玖萬元沒收，於全部或一部不能│
│    │          │                        │沒收或不宜執行沒收時，追徵其價額。│
└──┴─────┴────────────┴─────────────────┘